【裁判字號】    96,訴,1445
【裁判日期】    970307
【裁判案由】    確認債權存在
【裁判全文】
臺灣桃園地方法院民事判決              96年度訴字第1445號
原      告  臺灣中小企業銀行股份有限公司
法定代理人  戊○○
訴訟代理人  丙○○
被      告  健鼎科技股份有限公司
法定代理人  甲○○
參  加  人  安泰商業銀行股份有限公司
法定代理人  齊百邁
訴訟代理人  乙○○
上列當事人間確認債權存在事件，經本院於民國97年2 月14日言
詞辯論終結，判決如下：
    主  文
確認豐鈺科技股份有限公司對被告健鼎科技股份有限公司之債權
於新臺幣玖拾捌萬壹仟捌佰陸拾伍元之範圍內存在。
原告其餘之訴駁回。
訴訟費用由被告負擔百分之五十七，餘由原告負擔。參加費用由
參加人負擔。
    事  實
甲、原告方面：
一、聲明：確認被告健鼎科技股份有限公司應給付訴外人豐鈺科
    技有限公司之應收帳款債權新臺幣1,711,865 元存在。
二、陳述：
  (一)原告係訴外人豐鈺科技股份有限公司（下稱豐鈺公司）之債
    權人，聲請鈞院以96年度執全字第2360號假扣押執行豐鈺公
    司對被告之應收帳款債權，經鈞院於96年6 月11日以桃院木
    執96年執全漢字第2360號執行命令，禁止豐鈺公司收取對被
    告之應收帳款債權，被告亦不得對豐鈺公司清償，被告於96
    年7 月9 日以異議狀聲明扣得貨款債權新台幣（下同）1,71
    1,865 元（下稱系爭債權）；嗣原告取得豐鈺公司終局執行
    名義聲請調前開假扣押卷執行之際，被告復於96年8 月10日
    以豐鈺公司業於95年11月7 日起將應收帳款債權讓與參加人
    安泰商業銀行股份有限公司中壢分公司（下稱安泰銀行）為
    由而聲明異議。
  (二)查系爭應收債權共有10筆明細金額，原買賣條件為110 天期
    月結方式，該10筆金額之應清償日期為自96年7 月15日起至
    96年11月止，顯見被告於鈞院扣押命令送達時，尚未發生債
    權移轉效力，及豐鈺公司係將其對被告尚不存在之債權讓與
    參加人安泰銀行，於鈞院扣押時亦未現實發生，自難認鈞院
    扣押命令到達時已生債權讓與之效力，前開扣押命令之效力
    應及於系爭債權。爰依強制執行法第120 條第2 項規定請求
    判決如聲明所示。
三、對被告抗辯所為之陳述：
  (一)債權讓與係準物權行為，此一法律行為之有效成立，就標的
    而言，須符合適法、可能及確定之要件，並非被告與豐鈺公
    司成立承攬契約、或豐鈺公司交付承攬之物件，或豐鈺公司
    以存證信函通知被告讓與報酬請求權，即生豐鈺公司將請求
    報酬之債權移轉參加人之效力，必待定作人即被告驗收豐鈺
    公司交付之物件並於110 天後之付款條件下，被告方負給付
    報酬義務，即清償期始屆至，參加人始受讓系爭債權（最高
    法院94年度台上字第242 號判決意旨足資參照）。準此，豐
    鈺公司對被告之應收帳款到期日分別為96年7 月23日、96年
    8 月25日、96年9 月2 日、96年10月3 日、96年10月5 日及
    96年10月18日，均為執行法院扣押命令送達被告之後，即被
    告發生給付義務前，豐鈺公司就系爭債權已失處分權，豐鈺
    公司無法讓與該債權予參加人，參加人自始未受讓系爭債權
    。
  (二)豐鈺公司與參加人簽訂之應收帳款承購約定書第5 條約定：
    「應收債權經貴行出具承購同意書者，該應收債權即生債權
    移轉效力」，故債權移轉效力依所訂契約應發生於96年6 月
    1 日及96年7 月2 日同意承購日，與被告辯稱於受通知債權
    讓與當時即95年11月23日發生債權移轉效力及參加人陳稱於
    各該承攬契約成立時生債權移轉效力不合，實不足採，又該
    應收帳款約定違背最高法院94年度台上字第242 號判決意旨
    ，應為無效。
  (三)參加人自承對豐鈺公司有114 萬元之應收帳款債權，顯見參
    加人自認之應收帳款債權低於本件訴訟標的金額之1,711,86
    5 元，參加人雖另提出豐鈺公司與參加人於94年6 月30日所
    簽訂之普通借款尚餘本金3,169,083 元未清償，惟與本件豐
    鈺公司與被告間之應收帳款債權無涉，應不予列入。且參加
    人於96年7 月2 日同意承購豐鈺公司應收帳款債權並墊款41
    萬元予豐鈺公司前，原告、被告及豐鈺公司早於96年6 月收
    受系爭債權之扣押命令，豐鈺公司以不存在之債權向參加人
    申請墊款，該處分行為對原告自不生效力。
四、證據：提出桃院木執96年執全漢字第2360號執行命令、民事
    聲明異議狀、桃院木執96年執全漢字第2360號通知、中壢建
    國路郵局第2207號存證信函、公司及分公司基本資料查詢明
    細、被告公司變更登記表、帳款逾期明細表、應收帳款承購
    約定書各1 件為證。
乙、被告方面：
    被告於最後言詞辯論期日未到場，惟據其以前提出書狀所為
    聲明、陳述略以：
一、聲明：原告之訴駁回。
二、陳述：
  (一)豐鈺公司於95年11月23日以中壢建國路郵局2207號存證信函
    通知被告，自95年11月7 日起對被告之應收帳款債權已轉讓
    予參加人安泰銀行，故豐鈺公司對被告之系爭債權早已現實
    發生，原告指稱被告所負債務尚未發生，應屬誤會。
  (二)豐鈺公司於95年11月23日轉讓債權予參加人，被告於96年6
    月26日始接獲鈞院96年6 月11日桃院木執96年執全漢字第23
    60號執行命令，期間豐鈺公司仍陸續出貨予被告，故參加人
    安泰銀行應依法取得豐鈺公司對被告之系爭債權。且被告與
    豐鈺公司約定以月結110 天方式給付貨款，係一般交易所常
    見之付款條件，被告於96年6 月26日接獲鈞院上開扣押命令
    後已依法聲明異議，表明豐鈺公司業將債權移轉予參加人安
    泰銀行，足證豐鈺公司轉讓對被告之系爭債權予參加人安泰
    銀行，早已發生債權移轉效力。
三、證據：無。
丙、參加人方面：
一、陳述：
  (一)豐鈺公司於95年11月13日與參加人簽訂應收帳款承購約定書
    及約定書，約定自95年11月8 日起至96年11月8 日止，由豐
    鈺公司向參加人申請應收帳款之承購。豐鈺公司並於95年11
    月23日以中壢建國路郵局第2207號存證信函通知被告本件應
    收款帳債權已轉讓予參加人。參加人於96年5 月31日出具應
    收帳款承購同意書予豐鈺公司，確認參加人同意承購豐鈺公
    司對被告於預支價金額度300 萬元範圍內的債權及各項借款
    條件。
  (二)參加人與豐鈺公司於96年6 月1 日簽訂週轉金放款契約，約
    定自95年11月8 日起至96年11月8 日止之契約期限內，得循
    環使用本借款即300 萬元。豐鈺公司並分別於96年6 月1 日
    、96年7 月2 日向參加人提出應收款承購預支價金申請書、
    應收帳款承購業務送件清單、應收帳款讓與明細表及發票，
    分別向參加人預支價金73萬元及41萬元，參加人已依豐鈺公
    司之申請書予以墊款，故參加人對豐鈺公司有114 萬元之應
    收帳款墊款債權。另豐鈺公司於94年6 月30日向參加人借款
    500 萬元，約定借款期間自94年6 月30日起至99年6 月30日
    ，迄今尚欠本金3,169,083 元及利息、違約金未清償，故豐
    鈺公司對參加人合計尚有本金4,309,083 元及利息、違約金
    未清償。
  (三)依被告與豐鈺公司間單製程委外加工單、送貨單及對帳單明
    細表之內容，可知被告與豐鈺公司間之契約類型，應屬承攬
    契約，且因筆數眾多，屬複數承攬契約。而原告所提出之最
    高法院90年台上字第1438號判決中之債權係薪資債權，屬繼
    續性給付債權，惟本件係屬承攬債權，非屬繼續性給付之債
    權，故上開最高法院判決並無適用之餘地。
  (四)被告與豐鈺公司之承攬契約係先後逐次發生，每一組2 張之
    單製程委外加工單及送貨單可證明一單獨承攬契約之有效成
    立，於各該承攬契約成立時，被告即對豐鈺公司負擔給付承
    攬報酬之債務，並同時發生債權移轉於參加人之法律效果，
    非如原告所稱於各期給付期限屆至時始生債權移轉效力，此
    乃債之發生時點與清償期之時點並不相同，不可混為一談。
    查依豐鈺公司96年3 月份至6 月份之對帳單明細表出貨日期
    欄位之記載，自96年3 月13日起至96年6 月25日止，逐筆發
    生承攬工作完成之效力，同時逐筆由被告負擔給付各筆承攬
    報酬之義務。而被告與豐鈺公司約定以月結110 天方式給付
    貨款，係有關債務清償期之約定，而非債權發生之原因。
  (五)綜上，系爭債權係96年3 月13日起至96年6 月25日止陸續發
    生，並同時移轉債權於參加人，而鈞院96年度執全字第2360
    號假扣押執行事件於96年6 月11日發文之扣押命令於96 年6
    月26日送達被告時，因豐鈺公司已將承攬債權移轉予參加人
    ，豐鈺公司對被告已無債權存在，上開扣押命令未發生查封
    系爭債權之效力，豐鈺公司對被告之債權並不存在，原告之
    訴為無理由。
二、證據：提出約定書1 件、應收帳款承購同意書1 件、週轉金
    放款契約1 件、應收帳款承購預支價金申請書2 件、應收帳
    款承購業務送件清單2 件、應收帳款讓與明細表2 件、統一
    發票9 紙、帳款逾期明細表1 件、借據1 件、帳戶授信明細
    資料1 件、單製程委外加工單1 件、送貨單1 件、對帳單明
    細表1 件、公司變更登記表1 件、預支價金融資交易憑證1
    件為證。
    理  由
甲、程序部分：
一、按確認法律關係之訴，非原告有即受確認判決之法律上利益
    者，不得提起之，民事訴訟法第247 條第1 項前段定有明文
    。又第三人不承認債務人之債權或其他財產權之存在，或於
    數額有爭議或有其他得對抗債務人請求之事由時，應於接受
    執行法院命令後10日內，提出書狀，向執行法院聲明異議；
    債權人對於第三人之聲明異議認為不實時，得於收受前項通
    知後10日內向管轄法院提起訴訟，並應向執行法院為起訴之
    證明及將訴訟告知債務人。強制執行法第119 條第1 項、第
    120 條第2 項亦有明文。查本件原告為訴外人豐鈺公司之債
    權人，聲請本院以96年度執全字第2360號假扣押執行豐鈺公
    司對第三人即被告之債權，經本院民事執行處於96年6 月11
    日以桃院木執96年執全漢字第2360號執行命令，禁止豐鈺公
    司收取對被告之應收帳款債權，被告亦不得對豐鈺公司清償
    ，經被告以豐鈺公司已將應收帳款債權讓與參加人安泰銀行
    ，否認該債權存在而聲明異議，原告依本院民事執行處通知
    依上揭強制執行法第120 條第2 項規定提起本件訴訟，則豐
    鈺公司對被告之系爭債權是否存在，已影響原告之權益，致
    原告在法律上之地位及權利有不安之狀態存在，而此種狀態
    得以本件確認判決予以除去，揆諸上開說明，原告提起本件
    確認之訴即有受確認判決之法律上利益，合先敘明。
二、次按，就兩造之訴訟有法律上利害關係之第三人，為輔助一
    造起見，於該訴訟繫屬中，得為參加，民事訴訟法第58條第
    1 項定有明文。又所謂有法律上利害關係，係指參加人之法
    律上地位，因當事人一造之敗訴，依該判決之內容（包括法
    院就訴訟標的之判斷，及判決理由中對某事實或法律關係存
    否之判斷）將直接或間接受不利益，若該當事人勝訴，則可
    免受不利益者而言。本件參加人安泰銀行主張係系爭債權之
    受讓人，若被告受不利判決，必會影響其受領系爭債權之權
    利等節，業據其提出應收帳款承購約定書、中壢建國路郵局
    第22 07 號存證信函影本為據，堪認參加人安泰銀行於本件
    訴訟顯有法律上之利害關係，其聲請參加本件訴訟輔助被告
    ，於法尚無不合，應予准許。
三、再按當事人喪失訴訟能力或法定代理人死亡或其代理權消滅
    者，訴訟程序在有法定代理人或取得訴訟能力之本人，承受
    其訴訟以前當然停止，民事訴訟法第170 條定有明文。查參
    加人之法定代理人原為丁○○，嗣於訴訟中變更為齊百邁，
    並經變更後之法定代理人齊百邁於97年2 月14日具狀向本院
    聲明承受訴訟，依上揭法律規定，應予准許。
四、本件被告經合法通知，未於言詞辯論期日到場，核無民事訴
    訟法第386 條所列各款情形，爰依原告之聲請，就被告部分
    由原告一造辯論而為判決。
乙、實體部分：
一、兩造不爭執事項：
  (一)豐鈺公司於95年11月13日與參加人安泰銀行簽訂應收帳款承
    購約定書（即豐鈺公司將對其交易相對人請求於一定清償期
    給付一定金額之應收帳款債權轉讓與安泰銀行之債權讓與契
    約），約定自95年11月8 日起至96年11月8 日止，豐鈺公司
    得於核定之承購額度內，向參加人安泰銀行申請應收帳款之
    承購，有應收帳款承購約定書1 件在卷可稽（見本院卷第35
    頁）。
  (二)豐鈺公司於95年11月23日以中壢建國路郵局第2207號存證信
    函通知被告，豐鈺公司已與參加人安泰銀行簽訂應收帳款承
    購約定書，將豐鈺公司自交貨發票日95年11月7 日起至安泰
    銀行以書面通知被告終止前開應收帳款承購約定書之日止，
    全部讓與安泰銀行，有中壢建國路郵局第2207號存證信函在
    卷可佐（見本院卷第11、37頁）。
  (三)被告於96年6 月26日收受本院96年度執全字第2360號假扣押
    執行事件於96年6 月11日所為桃院木執96年執全漢字第2360
    號執行命令，被告於96年7 月9 日具狀表示對豐鈺公司截至
    96年7 月5 日止之應付貨款餘額為1,711,865 元；嗣被告於
    96年8 月10日復具狀向執行法院聲明異議，陳明豐鈺公司於
    95年11月23日業以上揭中壢建國路郵局第2207號存證信函通
    知被告，將對被告自95年11月7 日起之應收貨款債權轉讓予
    安泰銀行等情，有本院96年6 月11日桃院木執96年執全漢字
    第2360號執行命令1 件、民事聲明異議狀2 件暨存證信函在
    卷可按（見本院卷第8-11頁）。
  (四)參加人安泰銀行於96年5 月31日出具應收帳款承購同意書，
    豐鈺公司先後於96年6 月1 日及96年7 月2 日向參加人提出
    應收帳款承購預支價金申請書、應收帳款承購業務送件清單
    、應收帳款讓與明細表及發票，分別預支價金73萬元及41萬
    元，2 筆合計114 萬元。參加人分別於96年6 月1 日及96年
    7 月2 日依豐鈺公司之申請書予以墊款，有應收帳款承購同
    意書1 件、週轉金放款契約1 件、應收帳款承購預支價金申
    請書2 件、應收帳款承購業務送件清單2 件、應收帳款讓與
    明細表2 件、統一發票9 紙在卷可按（見本院卷第51至64頁
    ）。
  (五)被告委託豐鈺公司加工貨物，其交易關係為承攬契約。於96
    年6 月26日被告收受本院96年度執全字第2360號執行命令前
    ，被告應給付豐鈺公司之貨款為1,711,865 元。
二、兩造之爭點：
  (一)豐鈺公司對被告之承攬報酬債權何時發生？
  (二)豐鈺公司對被告之系爭債權何時發生債權移轉效力？
  (三)被告於96年6 月26日收受本院96年度執全字第2360號執行命
    令時，豐鈺公司對被告有無應收債權存在？
三、本院之判斷：
  (一)本件豐鈺公司對被告之承攬報酬債權應於各筆承攬工作完成
    時即發生：
    1.按稱承攬者，謂當事人約定，一方為他方完成一定之工作
      ，他方俟工作完成，給付報酬之契約。民法第490 條第1
      項定有明文。本件被告委託豐鈺公司加工貨物，被告與豐
      鈺公司間為承攬契約關係，為兩造所不爭執，則依上揭民
      法第490 條第1 項規定，於豐鈺公司將各筆承攬工作完成
      時，被告應即負有給付承攬報酬之義務。又被告於96年6
      月26日收受本院96年度執全字第2360號執行命令前，應給
      付豐鈺公司之貨款合計1,711,865 元，而依豐鈺公司96
      年3 月份至6 月份之對帳單明細表所示，各筆出貨日期為
      96年3 月13日至96年6 月25日（見本院卷第73 -82頁），
      豐鈺公司對被告之系爭債權於96年6 月26日前均已發生，
      應可認定。
    2.至被告與豐鈺公司約定以月結110 天方式給付貨款，乃係
      債務清償期之約定，而非承攬報酬債權發生之原因。原告
      主張於96年6 月26日收到本院96年度執全字第2360號執行
      命令時，系爭債權尚未現實發生，委無可採。
  (二)豐鈺公司於95年11月13日與參加人安泰銀行簽訂之應收帳款
    承購約定書，應屬債權讓與原因之「債之契約」，豐鈺公司
    與參加人安泰銀行間就對被告應收帳款債權之讓與契約應於
    96年5 月31日始獲合意成立並生效：
    1.按債權讓與乃以移轉債權為標的之契約，因讓與人與受讓
      人間之意思合致而發生債權移轉之效力，亦即債權讓與乃
      不變更債權之同一性，由債權人將其債權移轉與受讓人之
      「準物權契約」，即債權讓與係以移轉特定債權為其標的
      ，於讓與契約發生效力時，該特定債權即行移轉於受讓人
      。此與以約定移轉債權為標的之「債之契約」不同，蓋此
      「債之契約」成立後，讓與人僅負有依該「債之契約」移
      轉債權與受讓人之債務，其債務之履行即為讓與人將債權
      移轉與受讓人，亦即以債權讓與為債務履行之方法。故債
      權讓與係屬於處分行為，讓與人不僅須具有特定債權，且
      就該債權有處分之權限，至於債權讓與之原因或為以債權
      之移轉作為清償債務之方法、或如本件之作為融資擔保依
      據、或為贈與契約之履行、或為其他原因，不一而足，此
      項原因之有效與否，與有效成立之債權讓與契約無直接影
      響，於原因行為無效時，僅受讓人因無法律上原因而受利
      益，應負返還債權之義務而已，此乃債權讓與具有無因契
      約及準物權契約之性質使然。綜上，可知「債權讓與契約
      」與其原因之「債之契約」二者係不同之契約，換言之，
      讓與原因之「債之契約」成立生效後，讓與人僅負有依該
      「債之契約」移轉債權與受讓人之債務，並不當然發生債
      權讓與之效力，必待讓與人依「債之契約」履行債務將債
      權移轉與受讓人時，始發生特定債權讓與之效力。
    2.查依豐鈺公司於95年11月13日與參加人安泰銀行簽訂之應
      收帳款承購約定書第1 條「本約定書所稱應收帳款承購係
      指立約人將其因買賣契約、勞務契約得對於其交易相對人
      請求於一定清償給付一定金額之應收帳款債權轉讓與貴行
      之債權讓與契約。」、第2 條「(一)本約定書存續期間為自
      民國95年11月8 日起至民國96年11月8 日止。(二)立約人（
      即豐鈺公司）得於本約定書所定存續期間內，依貴行（即
      參加人安泰銀行）於本申請書所定對立約人個別核定之承
      購額度（詳載於承購同意書），申請貴行循環承購應收債
      權。」之內容觀之，並未就特定相對人之交易債權為約定
      ，即無特定債權標的，而泛指與立約人（即豐鈺公司）交
      易之相對人之應收債權，概括約定豐鈺公司於契約存續期
      間內，得於約定之額度內以與相對人交易之應收帳款債權
      讓與安泰銀行申請融資之契約，核其性質應屬債權讓與原
      因之「債之契約」至明。再依該約定書第4 條約定「(一)立
      約人申請貴行承購應收帳款前，應填具申請書並交付貴行
      要求之相關資料，供貴行進行評估及選定。(二)立約人得申
      請貴行承購之應收帳款債權，以其相對人業經貴行評估及
      選定者為限，貴行並得隨時變更或增減選定。(三)立約人提
      出申請後，貴行如同意承購者，應簽發承購同意書予立約
      人，立約人應儘速或至遲於該應收債權成就日起7 個營業
      日內，將該應收債權之證明文件，如訂單、發票、出貨憑
      證、簽收單等交付貴行，否則貴行不負給付承購價金之責
      任。」（見本院卷第35頁），益見豐鈺公司與參加人簽立
      應收帳款承購約定書，並非將與特定相對人交易之應收帳
      款債權讓與參加人，而僅為債權讓與原因之「債之契約」
      而已。因此，依上揭應收帳款承購約定書約定，必於豐鈺
      公司有融資必要，且在約定之融資額度內，以其對於某特
      定交易相對人之應收帳款債權向參加人申請融資，提供應
      收帳款債權資料供參加人評估、選定，經參加人同意後，
      對該特定相對人之債權讓與契約始因合意而成立生效。本
      件參加人安泰銀行於96年5 月31日始出具同意以豐鈺公司
      對被告之應收帳款融資之應收帳款承購同意書，依同意書
      內容「本承購同意書係依貴公司委託本行辦理之應收帳款
      承購業務及貴公司與本行簽訂之應收帳款承購約定書／週
      轉金放款契約制定，與該約定書／契約具同一效力。廠商
      名稱：健鼎科技股份有限公司。交易條件：次月結90-120
      天。業務類別：應收帳款融資。預支價金額度：TWD$3,00
      0,000 。額度到期日：2007年11月8 日。」，經豐鈺公司
      蓋印回簽「本公司確定已接獲並同意安泰銀行上項應收帳
      款同意書之約定。特此證明。」確認，且於96年6 月1 日
      簽立額度300 萬元之週轉金放款契約（見本院卷第51-52
      頁）等情，堪認豐鈺公司與參加人安泰銀行間就對被告應
      收帳款債權之讓與契約於96年5 月31日始合意成立並生效
      。
    3.按債權之讓與，非經讓與人或受讓人通知債務人，對於債
      務人不生效力，民法第297 條第1 項前段定有明文。再按
      「倩權之讓與，依民法第297 條規定，非經讓與人或受讓
      人通知債務人不生效力，此項通知不過觀念通知，使債務
      人知有債權移轉之事實，免誤向原債權人清償而已，在債
      務人既知債權已移轉於第三人，而向之請求返還擔保債務
      履行之契據，自不容猶藉詞債權之移轉尚未通知，拒絕對
      受讓人履行此項債務，而僅向之請求返還擔保債務之契據
      」，有最高法院39年台上字第448 號判例要旨足資參照。
      又讓與人已將債權讓與通知債務人者，縱未為讓與或讓與
      無效，債務人仍得以其對抗受讓人之事由，對抗讓與人，
      亦為民法第298 條第1 項所明定，依上開法條文意觀之，
      讓與人既將讓與債權之事實通知債務人，即表明讓與人已
      非債權人，債務人對於讓與人所為通知是否符合事實，並
      無審查義務或權利，且債權讓與通知，同時亦牽涉受讓人
      之利益，債務人既受讓與人之通知，其亦唯有向受讓人履
      行債務，至讓與契約是否有效，為讓與人與受讓人間利害
      關係認定之問題，不應因債務人對讓與事實之存否有所認
      識，而令債務人或受讓人負擔危險。易言之，讓與人所為
      之債權讓與通知，既係提供債務人信賴之保障，債務人無
      須亦不能自行研判讓與人與受讓人間債權讓與有效與否，
      準此，可知債權讓與生效與否，洵依讓與人與受讓人間契
      約關係而定，至債權讓與通知則僅係得否對抗債務人之要
      件而已，債權讓與生效與否，與債權讓與通知間並不必然
      之先後或結合關係。而讓與將來之債權，於該債權發生，
      債務人已受通知，如該債權嗣後確定發生，為債務人所知
      悉者，本諸誠信原則，對債務人即生效力，毋須再為通知
      。本件豐鈺公司於95年11月23日以中壢建國路郵局第2207
      號存證信函通知被告將自95年11月7 日起至安泰銀行以書
      面通知終止前開應收帳款承購約定書之日止之應收貨款債
      權讓與安泰銀行時（見本院卷第11、37頁），參加人與豐
      鈺公司間對被告之債權讓與契約雖尚未成立生效，惟豐鈺
      公司既為預告將來債權讓與之通知，且為被告所知悉，而
      其後債權確已發生，且有債權讓與之事實，依前揭說明，
      豐鈺公司之預告通知，應對被告發生效力。
  (三)豐鈺公司與參加人間就對被告應收帳款債權之讓與契約，係
    屬將來債權之讓與契約，且係豐鈺公司於陸續發生債權後，
    再逐次向參加人提出承購債權之申請，經參加人同意後，該
    應收帳款債權始逐次發生債權讓與之效力：
    按將來債權之讓與僅係所讓與之債權即讓與標的，附有條件
    或期限，債權受讓人於原定之條件成就或期限屆至時始得行
    使權利。故除有民法第294 條第1 項所定情形外，將來債權
    之讓與，尚非法所不許。查本件依參加人96年5 月31日出具
    之應收帳款承購同意書記載「廠商名稱：健鼎科技股份有限
    公司。交易條件：次月結90-120天。業務類別：應收帳款融
    資。承購額度：TWD$0 。預支價金額度：TWD$3,000,000 。
    額度到期日：2007年11月8 日。」之內容，堪認豐鈺公司與
    參加人間係就豐鈺公司對被告未屆期之將來債權為讓與之約
    定。再依應收帳款承購約定書第4 條之約定，應收帳款債權
    之讓與，需由豐鈺公司填具申請書載明應收帳款債權之內容
    ，並交付相關應收債權資料予參加人，否則參加人原則上不
    負給付承購價金之責任。顯見豐鈺公司係陸續發生應收帳款
    債權後，再逐次向參加人提出承購債權之申請，且依參加人
    於96年5 月31日出具應收帳款承購同意書同意承購豐鈺公司
    對被告之應收債權後，豐鈺公司先後於96年6 月1 日及96年
    7 月2 日向參加人提出應收帳款承購預支價金申請書、應收
    帳款承購業務送件清單、應收帳款讓與明細表及發票，向參
    加人分別預支價金73萬元及41萬元等情，益見豐鈺公司並非
    1 次將其對被告之全部應收帳款債權讓與參加人，而係依其
    資金需要之情況，選擇性地將其對被告之部分應收帳款債權
    向參加人申請承購，經參加人同意後，該債權始逐次讓與參
    加人，而生債權讓與之效力。
  (四)被告於96年6 月26日收受本院96年度執全字第2360號執行命
    令時，豐鈺公司對被告有應收債權981,865元存在：
    1.按強制執行法第115 條第1 項規定，就債務人對於第三人
      之金錢債權為執行時，執行法院應依職權禁止債務人收取
      或為其他處分，並禁止第三人向債務人清償。又該條第1
      項所發之扣押命令，其效力及於扣押命令生效時已存在之
      債權（即被扣押債權）。而實施查封後，債務人就查封物
      所為移轉、設定負擔或其他有礙執行效果之行為，對於債
      權人不生效力。強制執行法第51條第2 項定有明文。是執
      行債務人雖得就其對於第三人之債權與他人訂立附停止條
      件讓與契約，惟該債權一經法院扣押，其後所為之債權讓
      與行為，有礙執行效果，對執行債權人不生債權移轉之效
      力。
    2.查本件債權之讓與係豐鈺公司築次提出其對被告之應收債
      權向參加人申請承購，經參加人同意後，該債權始逐次讓
      與參加人等情，已如前述。被告於96年6 月26日收受本院
      96年度執全字第2360號扣押命令前，豐鈺公司對被告之應
      收帳款合計1,711,865 元，為兩造所不爭執。豐鈺公司於
      96年6 月1 日提出應收帳款承購預支價金申請書向參加人
      申請承購債權，經參加人同意並預支價金73萬元，則該73
      萬元部分已生債權移轉效力移轉予參加人所有，被告於96
      年6 月26日收受扣押命令時，豐鈺公司對被告已無該73萬
      元債權存在，該73萬元部分債權自非扣押命令效力所及。
      而被告於96年6 月26日收受本院96年度執全字第2360號執
      行命令，豐鈺公司已不得收取或處分其債債，豐鈺公司於
      96年7 月2 日再向參加人申請承購應收帳款債權，雖經參
      加人預支41萬元而為債權讓與，惟豐鈺公司對被告之應收
      債權已經扣押，豐鈺公司該次債權讓與行為有礙執行效果
      ，依強制執行法第51條第2 項規定，該筆債權讓與對原告
      即執行債權人不生債權移轉之效力。
    3.依上述，被告至96年6 月26日收受96年度執全字第2360號
      扣押命令止，豐鈺公司對被告應有債權981,865 元存在。
  (五)另參加人所辯稱豐鈺公司另於94年6 月30日向伊借款500 萬
    元，迄今尚有本金3,169,083 元約金未清償之部分，則因非
    屬本件債權讓與之範圍，故此部分本院自無庸審究，附此敘
    明。
  (六)綜上所述，本件至被告收受本院96年度執全字第2360號扣押
    命令止，豐鈺公司對被告之應收債權為981,865 元，原告請
    求確認豐鈺公司對被告之債權於981,865 元範圍內存在，為
    有理由。逾前開範圍部分為無理由，應予駁回。
四、本件事證已臻明確，兩造其餘主張陳述及所提證據，經核與
    本件判決之結果均無影響，爰不另一一論述，併此敘明。
五、據上論結：本件原告之訴為一部有理由，一部無理由，依民
    事訴訟法第385 條第1 項前段、第79條，判決如主文。
中    華    民    國    97    年    3     月    7     日
                  民事第二庭    法  官  蔡寶樺
以上正本係照原本作成
如對本判決上訴，須於判決送達後20日內向本院提出上訴狀
中    華    民    國    97    年    3     月    10    日
                                書記官  李宛儒


司法院資訊處製作；財團法人民間司法改革基金會備份。
